臺灣臺北地方法院民事判決　　　　　　 96年度重訴字第101號
　　原　　　告　甲○○
　　訴訟代理人　陳明暉律師
　　被　　　告　劉新強即祭祀公業劉秉盛管理人
　　訴訟代理人　李金澤律師
上列當事人間請求損害賠償等事件，本院於九十六年三月二十一
日言詞辯論終結，判決如下：
    主  文
被告應將其坐落台北縣新店市○○段如附表所示地號之十三筆土
地所有權移轉登記予原告。
訴訟費用由被告負擔。
    事實及理由
壹、原告主張：緣被告祭祀公業劉秉盛管理人劉新強依據祭祀工
    業管理規約，經派下員大會全體無異議之授權及該公業管理
    委員會及監察委員會第三十次聯席會議之同意，於民國九十
    五年十一月十日與原告簽訂土地買賣契約書，約定由該祭祀
    公業將其所有坐落於台北縣新店市○○段之十三筆土地（下
    稱系爭土地），以新台幣（下同）二億八千一百一十六萬五
    千元出售予原告。土地買賣契約第三條約定原告給付第一、
    二期買賣價金後，被告即應將系爭土地所有權移轉登記於原
    告，待地上物處理完畢交付土地後，再由原告即給付尾款計
    二億二千四百九十三萬二千元予被告。詎原告給付第一、二
    期款項後，被告竟藉詞推託遲未辦理移轉登記手續，致影響
    原告權益甚鉅，爰依民法第三百四十八條第一項規定提起訴
    訟，並聲明：「一、被告應將其坐落台北縣新店市○○段如
    附表所示地號十三筆土地所有權移轉登記予原告。二、訴訟
    費用由被告負擔。」
貳、被告則以：原告雖已依約給付二期系爭土地買賣之價金，惟
    被告派下員認為，於原告尚未給付全部土地買賣價金前，逕
    將系爭土地所有權移轉登記予原告，對被告十分不利，因而
    主張同時履行始符公平等語資為抗辯。
參、得心證理由：本件原告起訴主張被告依系爭土地買賣契約第
    三條第三款之約定，負有移轉如附表所示地號土地予原告之
    義務，被告則以其具有同時履行抗辯權等資為辯解；是本件
    之爭點，厥為本件系爭土地買賣，被告是否具有同時履行抗
    辯權存在？按因契約互負債務者，於他方當事人未為對待給
    付前，得拒絕自己之給付。但自己有先為給付之義務者，不
    在此限，民法第二百六十四條第一項定有明文；查依系爭土
    地買賣契約第三條第三款、第四款之約定：「乙方（即被告
    ）應於取得第二期款後辦理過戶事宜並於產權過戶完成時，
    甲方（即原告）應給付乙方一千六百二十三萬三千元」、「
    地上物處理完畢（含排除占用騰空土地）交付土地時，甲方
    （即原告）給付尾款二億二千四百九十三萬二千元」等情，
    有原告提出之前揭買賣契約書一份可資為憑；而依上開買賣
    契約書之約定，既然被告於取得原告給付之第二期款後，即
    負有先為移轉系爭土地所有權於原告之義務，且被告對於業
    已取得系爭土地第二期買賣價金之事實，復不爭執，則被告
    依系爭土地買賣契約自有移轉系爭土地所有權於原告之義務
    甚明；從而，被告主張本件有同時履行抗辯權之適用，自無
    理由。
肆、綜上所述，原告起訴請求被告應將其坐落台北縣新店市○○
    段如附表所示地號之十三筆土地所有權移轉登記予原告，為
    有理由，應予准許。
伍、因本案事證已臻明確，兩造其餘主張陳述及所提之證據，均
    毋庸再予審酌，附此敘明。
陸、訴訟費用負擔之依據：民事訴訟法第七十八條。
中　　華　　民　　國　九十六  年　  三　  月　 三十   日
                  民事第五庭    法　官　蔡世祺
以上正本係照原本作成。
如對本判決上訴，須於判決送達後二十日內向本院提出上訴狀。
中　　華　　民　　國　九十六　年  　三 　 月   三十 　日
                                書記官  黃媚鵑
